臺北高等行政法院判決　　　　　　　　　　　　　　九十二年度訴字第四四七四號
　　　　　　　　　　　　　　　.
　　原　　　告　大輿股份有限公司
　　代　表　人　甲○
　　訴訟代理人　丁○○
　　被　　　告　財政部台灣省北區國稅局
　　代　表　人　林吉昌（局長）
　　訴訟代理人　乙○○
　　　　　　　　戊○○
　　被　　　告　財政部
　　代　表　人　丙○（部長）
右當事人間因營業稅事件，原告不服被告財政部台灣省北區國稅局（下稱北區國稅局
）九十二年七月二十一日北區國稅法一字第○九二○○二五九八九號重審復查決定及
被告財政部九十二年八月十二日台財訴字第○九二○○四五四四六號訴願決定提起行
政訴訟。本院判決如左：
    主  文
原告之訴駁回。
訴訟費用由原告負擔。
　　事  實
一、事實概要：
    原告民國八十九年度營利事業所得稅結算申報案，被告原核定以原告未提示帳簿
    、憑證及成本表供核，成本無法勾稽，依其營業項目分別按同業利潤標準核定營
    業成本為新台幣（下同）五八、五七八、六八二元，營業費用按帳證查核認定為
    一八、二四六、四五八元，核定全年所得額為四、二六六、八九八元。原告不服
    ，申請復查，獲追認營業成本一、三五一、七八六元，變更全年所得額為二、九
    一五、一一二元，猶未甘服，復提起訴願，經被告依訴願法第五十八條規定重新
    審查結果，撤銷原復查決定，變更核定營業成本為六○、三三一、八四八元、全
    年所得額為二、五一三、七三二元，原告不服，逕向本院提起行政訴訟。
二、兩造聲明：
　(一)原告聲明求為判決：
    1.被告財政部台灣省北區國稅局九十二年七月二十一日北區國稅法一字第○九二
      ○○二五九八九號重審復查決定及被告財政部九十二年八月十二日台財訴字第
      ○九二○○四五四四六號訴願決定均撤銷。
    2.被告應變更核定原告營業成本為六二、二七七、三八一元，全年所得為五六八
      、一九九元。
　(二)被告聲明求為判決：
    原告之訴駁回，訴訟費用由原告負擔。
三、兩造之爭點：
    1.原告對已經原處分機關自行撤銷之行政處分，提起訴願，受理訴願機關為不受
      理之決定，於法有無不合。
    2.原告對重複核復查決定提起行政訴訟，應否經訴願程序？
　(一)原告主張之理由：
    1.按被告重審復查決定既已從原告營業費用中轉列一、七一一、一○三元至營業
      成本，則原告原申報成本成為較低之數，原告雖未提示相關成本，惟原申報數
      若加計轉來之營業費用，仍低於本項目，按部頒同業利潤標準之營業成本五一
      、九九六、六一三元。被告應主動加計之，以示公允，是原告請求至少亦應加
      計一、三六八、八八二元，為一七二、一○三元之百分之八十，表示電子零件
      製造部分收入占原告全部收入約百分之八十。
    2.被告重審復查決定稱汽車修理廠部分認為原告統一發票僅書寫零件，未區分零
      件收入及修理費收入，且未依一般汽車修理業之慣例，編製零件及修理工資明
      細表，無法勾稽，故按同業利潤標準，核定營業成本為二、三八二、二一二元
      。實則為原告每張發票皆附有修理工作單，明確載有修理費收入及零件收入，
      並經技師及客戶簽名，可與發票勾稽，此部分合計修理費全年收入一、九三七
      、四八五元，零件收入二、四二七、二四○元，按財政部頒同業利潤標準之營
      業成本可分列為一、○六五、六一六元及一、八九三、二四七元，合計營業成
      本應為二、九五八、八六三元，較重審核定增加五七六、六五一元。
    3.綜上所述，請增加認列成本一、九四五、五三三元，變更營業成本為六二、二
      七七、三八一元，全年所得額為五六八、一九九元云云。
　(二)被告主張之理由：
    1.程序部分：
      (1)按「訴願之提起，應自行政處分達到或公告期滿之次日起三十日內為之。」
        為訴願法第十四條第一項所規定。次按「人民因中央或地方機關之違法行政
        處分，認為損害其權利或法律上之利益，經依訴願法提起訴願而不服其決定
        ，或提起訴願逾三個月不為決定，或延長訴願決定期間逾二個月不為決定者
        ，得向高等行政法院提起撤銷訴訟。」為行政訴訟法第四條第一項所規定。
      (2)原告於九十二年八月五日收受被告九十二年七月二十一日北區國稅法字第○
        九二○○二五九八九號復查決定書，取具原告蓋章簽收之復查決定書簽收單
        附卷可稽，原告並未於法定不變期間內提起訴願，而逕提起行政訴訟，即非
        法之所許，程序即有不合，應不予受理。
    2.按「本法第八十三條所稱之帳簿文據，其關係所得額之一部或關係課稅年度中
      某一期間之所得額，而納稅義務人未能提示者，稽徵機關得就該部分依查得之
      資料或同業利潤標準核定其所得額。」為所得稅法施行細則第八十一條所明定
      。所謂未提示，兼指帳簿文據全部未提示，或雖提示而有不完全、不健全或不
      相符者，均有其適用，行政法院著有六十一年度判字第一九八號判例可資參照
      。次按「銷貨退回已在帳簿記錄沖轉並依統一發票使用辦法第二十條規定取得
      憑證，或有其他確實證據證明銷貨退回事實者，應予認定。」復為營利事業所
      得稅查核準則第十九條第一項前段所規定。
    3.原告列報營業成本六○、五九五、二五五元，原核定將薪資、伙食費、保險費
      ．．．等項目金額總計一、七一一、一○三元依其性質轉列成本，調整營業成
      本為六二、三○六、三五八元，因原告僅提示總帳、未提示其餘相關帳冊及成
      本表等資料供核，成本無法勾稽，原核定依其營業項目（電子零件製造、電子
      零件買賣及汽車修理廠）分別按同業利潤標準核定營業成本五八、五七八、六
      八二元，是從低核定營業成本為五八、五七八、六八二元。
    4.復查時，原告提示發票、帳簿、買賣業進銷存明細表、汽車修理廠營業成本分
      析表等資料供核，經查核結果如后：(一)電子零件製造部分：申報銷貨收入淨額
      六八、四一六、五九六元、營業成本四八、六三八、九一七元，原核定按同業
      利潤標準（行業代號：三一七九─九九，其他電子零件及組件，毛利率百分之
      二十四）核定營業成本為五一、九九六、六一三元，此逕核成本較申報數高，
      是從低核定營業成本為四八、六三八、九一七元。復查時，原告仍未提示相關
      成本表及帳簿資料，原核定按同業利潤標準核定營業成本為四八、六三八、九
      一七元。(二)電子零件買賣部分：申報銷貨收入總額九、一○五、四八五元、銷
      貨退回四八三、五九○元、營業成本九、三一○、七一九元，原核定按同業利
      潤標準（行業代號：五二五二─一一，電子材料、設備，毛利率百分之十七）
      核定營業成本為七、五五七、五五三元。復查時，原告已取具買受人銷貨退回
      折讓證明單，惟未於物品進銷異動表上沖轉，是予認列銷貨退回，並將相關成
      本四○一、三八○元轉回期末存貨，經就相關帳證查核，成本尚可勾稽，是除
      前述銷貨退回成本四○一、三八○元轉回期末存貨外，其餘期初存貨、進貨等
      均依申報數核定，重新核定營業成本為八、九○九、三三九元。(三)汽車修理廠
      部分：銷貨收入淨額四、三三一、二九五元、營業成本二、六四五、六一九元
      ，原核定按同業利潤標準（行業代號：八九一二─一一，汽車修理，毛利率百
      分之四十五）核定營業成本為二、三八二、二一二元。復查時，經查其發票未
      載明品名、數量、總帳「零件」科目數量多為「批」，成本仍無法勾稽，原核
      定按同業利潤標準核定營業成本為二、三八二、二一二元。綜上查核准予追認
      營業成本一、三五一、七八六元，變更全年所得額為二、九一五、一一二元。
    5.訴願重審時，經就原告提示之帳簿憑證等資料查核結果如后：(一)銷貨退回部分
      ：原查及復查時依簽證會計師工作底稿記載銷貨退回四八三、五九○元係屬電
      子材料買賣之銷貨退回，訴願重審時，其主張此銷貨退回應屬電子零件製造，
      經核其銷貨退回折讓證明單、銷貨退回明細分類帳及銷貨明細表等資料，其主
      張尚無不符，准予調整追認電子零件買賣部分成本四○一、三八○元，依前揭
      規定，重新核定電子零件製造部分銷貨收入淨額六七、九三三、○○六元、營
      業成本四八、六三八、九一七元，電子零件買賣部分銷貨收入淨額九、一○五
      、四八五元、營業成本九、三一○、七一九元。(二)汽車修理廠部分：經查其「
      物品進銷異動表」（即零件存貨簿）及依據銷貨發票編製之「單據一覽表」，
      原告所開立之統一發票品名僅書寫「零件」，未區分零件收入或修理費收入，
      且數量欄均空白，亦未依一般汽車修理業之慣例，編製零件及修理工資明細表
      ，併同銷貨發票交付予顧客；另抽核其八月份零件進貨，部分零件進貨明細清
      單與物品進銷異動表無法勾稽；又原告僅就零件部分重編成本報表，同屬成本
      之漆料及油品部分並未重編，且部分油品歸類於零件，歸類混雜，此部分營業
      成本仍無法勾稽，原核定按同業利潤標準核定營業成本為二、三八二、二一二
      元。綜上查核，變更核定營業成本為六○、三三一、八四八元、全年所得額為
      二、五一三、七三二元，並無不合。
    6.綜上所述，原處分及復查決定、並無違誤，請判決如被告答辯之聲明等語。
　　理  由
一、本件原告八十九年度營利事業所得稅結算申報案，原列報營業成本六○、五九五
    、二五五元，被告初查將薪資、伙食費、保險費．．．等項目金額總計一、七一
    一、一○三元依其性質轉列成本，調整營業成本為六二、三○六、三五八元，因
    原告僅提示總帳、未提示其餘相關帳冊及成本表等資料供核，成本無法勾稽，乃
    依其營業項目（電子零件製造、電子零件買賣及汽車修理廠）分別按同業利潤標
    準核定營業成本五八、五七八、六八二元，予以從低核定營業成本為五八、五七
    八、六八二元；營業費用按帳證查核認定為一八、二四六、四五八元，核定全年
    所得額為四、二六六、八九八元。原告不服，主張提示發票、帳簿、買賣業進銷
    存明細表、汽車修理廠營業成本分析表等資料供核，請准予核實認定云云，申請
    復查，經被告九十二年二月十一日北區國稅法一字第○九二○○○六一二二號復
    查決定追認營業成本一、三五一、七八六元，變更全年所得額為二、九一五、一
    一二元，原告仍表不服，主張其電子零件銷售金額應為九、五八九、○七五元，
    而成本應為原申報之九、三一○、七一九元，而非復查更正之八、九○九、三三
    九元，提起訴願，被告北區國稅局審酌原告之訴願書後，認原告之訴願為有理由
    ，乃依訴願法第五十八條第二項之規定，以九十二年七月二十一日北區國稅法一
    字第○九二○○二五九八九號重審復查決定，將原處分（即九十二年二月十一日
    北區國稅法一字第○九二○○○六一二二號復查決定）撤銷，自行變更核定原告
    營業成本為六○、三三一、八四八元，並變更核定原告全年所得額為二、五一三
    、七三二元。財政部以原告不服之北區國稅局九十二年二月十一日北區國稅法一
    字第○九二○○○六一二二號復復查決定，業經該局以九十二年七月二十一日北
    區國稅法一字第○九二○○二五九八九號重審復查決定撤銷，不復存在，乃以九
    十二年八月十二日台財訴字第○九二○○四五四四六號訴願決定，從程序上為不
    受理之決定。原告未對北區國稅局九十二年七月二十一日北區國稅法一字第○九
    二○○二五九八九號重審復查決定聲明不服提起訴願，即逕向本院提起行政訴訟
    ，請求本院將北區國稅局九十二年七月二十一日北區國稅法一字第○九二○○二
    五九八九號重審復查決定及財政部九十二年八月十二日台財訴字第○九二○○四
    五四四六號訴願決定撤銷，並判命被告應變更核定原告營業成本為六二、二七七
    、三八一元，全年所得為五六八、一九九元云云。按訴願法第七十七條第六款規
    定，訴願事件有行政處分已不存在之情形者，應為不受理之決定。本件原告對已
    經北區國稅局自行撤銷之九十二年二月十一日北區國稅法一字第○九二○○○六
    一二二號復查決定提起訴願，財政部訴願決定以原處分已不存在，而為不受理之
    決定，核與上開法律之規定並無不合，原告訴請撤銷該訴願決定，為無理由，應
    予駁回。
二、次按「人民因中央或地方機關之違法行政處分，認為損害其權利或法律上之利益
    ，經依訴願法提起訴願而不服其決定，或提起訴願逾三個月不為決定，或延長訴
    願決定期間逾二個月不為決定者，得向高等行政法院提起撤銷訴訟。」行政訴訟
    法第四條第一項定有明文。是提起撤銷訴訟，必須經依訴願法提起訴願而不服其
    決定，或提起訴願逾三個月不為決定，或延長訴願決定期間逾二個月不為決定者
    ，始能提起，查被告北區國稅局九十二年七月二十一日北區國稅法一字第○九二
    ○○二五九八九號重審復查決定，業已附記載明：「申請人如有不服本決定，得
    於收受本決定之次日起三十日內，繕具訴願書正、副本經由本局（地址：桃園市
    ○○路一八六號）向財政部提起訴願。本件原告不服該復查決定，竟未依其教示
    之說明提起訴願，即逕行提起本件行政訴訟，違反上開行政訴訟法第四條第一項
    之規定，其訴為不備其他要件。另原告訴請本院判命被告應變更核定原告營業成
    本為六二、二七七、三八一元，全年所得為五六八、一九九元部分，係屬課以義
    務訴訟，依行政訴訟法第五條之規定，亦以經訴願程序，始能提起行政訴訟，本
    件原告未經訴願程序，逕行提起行政訴訟，均屬欠缺其他要件，依行政訴訟法第
    一百零七條第一項第十款規定本應以裁定駁回之；惟原告訴請本院撤銷財政部九
    十二年八月十二日台財訴字第○九二○○四五四四六號訴願決定部分，其訴為無
    理由，應以判決駁回，已見前述，原告此部分之訴，如亦以判決為之，對原告並
    無不利，為求訴訟經濟，爰就此部分亦併以判決駁回之。
三、兩造其餘攻擊防禦方法均與本件判決結果不生影響，故不逐一論述，併此敘明。
據上論結，本件原告之訴為無理由，爰依行政訴訟法第九十八條第三項前段，判決如
主文。
中　　華　　民　　國　　九十三　　　年　　　七　　　　月　　  二十九　  日
                     臺 北 高 等 行 政 法 院   第 七 庭
                                           審 判 長 法  官　鄭小康
                                                    法  官　黃秋鴻
                                                    法  官　林金本
右為正本係照原本作成。
如不服本判決，應於送達後二十日內，向本院提出上訴狀並表明上訴理由，如於本判
決宣示後送達前提起上訴者，應於判決送達後二十日內補提上訴理由書（須按他造人
數附繕本）。
中　　華　　民　　國　　九十三　　　年　　　七　　　　月　　  二十九　  日
　　　　　　　　　　　　　　　　　　　　            書記官　簡信滇
